【裁判字號】    97,簡上,199
【裁判日期】    970826
【裁判案由】    詐欺
【裁判全文】
臺灣彰化地方法院刑事判決             97年度簡上字第199號
上  訴  人  臺灣彰化地方法院檢察署檢察官
被      告  丙○○
上列上訴人因被告詐欺案件，不服本院彰化簡易庭九十七年度彰
簡字第五三二號，中華民國九十七年五月九日第一審簡易判決（
臺灣彰化地方法院檢察署九十七年度偵字第二九三七號），提起
上訴，復經臺灣彰化地方法院檢察署（九十七年度偵字第四八五
０號）移送併案審理，本院管轄之第二審合議庭判決如下：
    主      文
原判決關於被告丙○○部分撤銷。
丙○○幫助共同意圖為自己不法之所有，以詐術使人將本人之物
交付，累犯，處有期徒刑陸月，如易科罰金，以新臺幣壹仟元折
算壹日。
    犯 罪 事 實
一、丙○○前因違反毒品危害防制條例案件，經本院以九十四年
    度訴字第二０九八號刑事判決判處有期徒刑八月確定，入監
    執行，甫於民國（下同）九十六年一月四日執行完畢。丙○○、張永霖（同案被告）二人因需錢孔急，能預見一般人取
    得他人金融機構帳戶之行徑，常與財產犯罪之需要密切相關
    ，且取得他人存摺之目的在於取得贓款及掩飾犯行不易遭人
    追查，又對於提供帳戶雖無引發他人萌生犯罪之確信，但仍
    以縱若有人持以犯罪亦不違反其幫助犯罪之本意，基於幫助
    詐騙集團向不特定人詐欺之犯意，經張永霖同意，由丙○○
    於九十七年二月間某日，在彰化縣彰化市○○○街南北館前
    ，各以新臺幣（下同）四千五百元之價格，同時出售(1)以張
    永霖名義開立之鹿港龍山郵局帳戶存摺（局號：00000
    00號；帳號：0000000號）、提款卡等物，及(2)丙○○前於九十六年四月二十六日，在彰化縣和美鎮合作金庫
    銀行和美分行（下稱合庫銀行）所開設帳號0000000
    000000號帳戶之存摺、提款卡、印章及密碼等物，交
    付予一真實姓名、年籍均不詳之成年男子，該成年男子及所
    屬詐騙集團再將之充作詐騙集團匯款帳戶之用，並先於九十
    七年二月二十九日以電話向梁鈞凱詐稱：「已抽中一百零五
    萬元，但要先支付手續費」云云，復於九十七年三月二日以
    電話向甲○○詐稱：「因網路購物繳款方式錯誤，必須至提
    款機前重新操作」云云，致梁鈞凱、甲○○陷於錯誤，分別
    於九十七年二月二十九日及九十七年三月二日先後匯款六萬
    五千元及二萬四千九百八十二元至張永霖上開帳戶，隨即遭
    人領走。又於九十七年三月二十六日下午二時許，以電話向
    乙○○佯稱其中大獎，然需先依指示匯款等語。致乙○○不
    疑有他而陷於錯誤，隨即分別匯款五萬八千元、九萬四千五
    百元、十萬元至上開丙○○之帳戶內。嗣因梁鈞凱、甲○○
    、乙○○發覺有異，始知受騙，報警處理後，始循線查悉上
    情。
二、案經彰化縣警察局鹿港分局、和美分局報請臺灣彰化地方法
    院檢察署檢察官聲請簡易判決處刑及移送併案審理。
    理      由
一、上揭犯罪事實，業據被告丙○○於警詢、偵訊中及本院審理
    時均坦承不諱，核與證人即同案被告張永霖、證人梁鈞凱、
    甲○○、蔡哲雄於警詢中之指述情節相符，復有郵政國內匯
    款執據、提款機交易明細表、同案被告張永霖上開帳戶之開
    戶資料及帳戶交易明細表、合庫銀行分戶交易明細表、客戶
    當月份交易資料查詢單、寶華銀行匯出匯款回條聯、臺灣中
    小企業銀行匯款申請書等件附卷可稽。又按刑法上之故意，
    分直接故意（確定故意）與間接故意（不確定故意），「行
    為人對於構成犯罪之事實，明知並有意使其發生者」為直接
    故意，「行為人對於構成犯罪之事實，預見其發生而其發生
    並不違背其本意者」為間接故意；一般人至銀行開設帳戶並
    非難事，如非洗錢、犯罪等不法目的，依常情並無捨棄自己
    帳戶而迂迴收受他人帳戶使用之理，是被告對於該名真實姓
    名、年籍均不詳成年男子所屬詐欺集團成員可能將其帳戶用
    來作為詐欺等非法用途上，應有所預見，且不違背其本意，
    其竟仍提供上開帳戶資料予該名成年男子所屬詐欺集團成員
    使用，足見該名成年男子所屬詐欺集團成員將被告帳戶用來
    作為詐欺取財之用，為被告所容認及允許。另查銀行帳戶可
    供款項之存匯、提領，係一般人均可輕易申請開設，並無任
    何資格條件之限制，且金融存款帳戶，事關存戶個人財產權
    益之保障，其與存戶印鑑章、提款卡結合，專屬性、私密性
    更形提高；除非本人或與本人具密切關係之人，難認有何理
    由可自由流通使用該存摺、印章；一般人亦均有應妥為保管
    存摺及提款卡，以防止存摺及提款卡被他人冒用之認識，縱
    有特殊情況偶有將存摺、提款卡交付他人之需，亦必深入瞭
    解其用途後始行提供使用，實乃吾人日常生活經驗與事理；
    且存摺、提款卡等有關個人財產、身分之物品，如淪落不明
    人士手中，極易被利用為與財產犯罪有關之犯罪工具；而與
    他人於身分上不具密切關係之人，竟要求他人提供帳戶以為
    使用，此等行為，客觀上已屬可疑，且顯係供為某非正當資
    金進出使用，而隱瞞其流程及行為人身分曝光之不法意圖亦
    可預見；若此之社會現實，恆係一般人本於日常生活經驗即
    可體察，本件被告對此自亦難諉為不知，是被告提供前揭金
    融機構帳戶資料時，應有幫助他人犯詐欺取財罪之不確定故
    意，堪可認定。綜此，本件事證至臻明確，被告幫助詐欺犯
    行洵堪認定。
二、查本件上開真實姓名、年籍均不詳之成年男子及所屬詐欺集
    團成員，共同基於意圖為自己不法所有之犯意聯絡，施用詐
    術，使被害人梁鈞凱、甲○○、乙○○陷於錯誤，而將本人
    之財物交付，上揭真實姓名、年籍均不詳之成年男子及所屬
    詐欺集團成員所為，均係犯刑法第三百三十九條第一項之詐
    欺取財罪。上揭人等間，就前揭詐欺取財犯行，顯有犯意聯
    絡及行為分擔，應成立共同正犯。核被告提供其前開鹿港龍
    山郵局帳戶、合作金庫銀行和美分行帳戶之存摺、提款卡及
    密碼資料予真實姓名、年籍均不詳之成年男子及其所屬詐騙
    集團，以為詐欺取財所用，係基於幫助他人詐欺取財之不確
    定故意，且所為屬詐欺取財罪構成要件以外之行為，核其所
    為則係犯刑法第三十條第一項、第三百三十九條第一項之幫
    助共同詐欺取財罪。被告以一行為交付鹿港龍山郵局帳戶、
    合作金庫銀行和美分行帳戶等之帳戶資料予該名成年男子，
    幫助所屬詐欺集團成員分別對被害人梁鈞凱、甲○○、乙○○為詐欺取財，其以一行為觸犯二個基本構成要件相同之幫
    助詐欺罪名，構成同種想像競合犯，依刑法第五十五條之規
    定，論以一罪。被告出售合作金庫銀行和美分行帳戶及幫助
    他人詐騙被害人乙○○部分，雖未經起訴，但與起訴論罪部
    分有想像競合裁判上一罪關係，為起訴效力所及，復經檢察
    官移送併案審判，本院自得合併審究。被告幫助他人犯詐欺
    取財罪，為幫助犯，依刑法第三十條第二項規定減輕其刑。
    又被告有前揭犯罪事實欄所載之有期徒刑宣告與執行完畢之
    情形，有臺灣高等法院被告前案紀錄表在卷可查，其於受有
    期徒刑執行完畢後五年以內，故意再犯本件有期徒刑以上之
    罪，為累犯，應依刑法第四十七條第一項之規定加重其刑，
    並先加重後減輕之。原審對被告論罪科刑，固非無見，惟查
    被告除起訴事實外，另有出售合作金庫銀行和美分行帳戶及
    幫助他人詐騙被害人乙○○部分，雖未經起訴，但與起訴論
    罪部分有想像競合裁判上一罪關係，為起訴效力所及，原審
    未及合併審究，而有未合。檢察官上訴以原審不及審理被告
    上述出售合作金庫銀行和美分行帳戶及幫助他人詐騙被害人
    乙○○部分，而認原審判決不當，為有理由，應予撤銷改判
    。爰審酌被告犯罪之動機、方法、目的、被告之品性、擅自
    提供金融帳戶供他人非法使用，助長社會犯罪風氣，且導致
    真正犯罪者逍遙法外，然念及被告本身並未實際參與本件詐
    欺取財犯行，責難性較小，犯罪所得之多寡，及其犯後坦承
    犯行之態度等一切情狀，量處如主文所示之刑，並諭知易科
    罰金之折算標準，以示懲儆。
據上論斷，應依刑事訴訟法第四百五十五條之一第一項、第三項
、第三百六十九條第一項前段、第三百六十四條、第二百九十九
條第一項前段，刑法第三百三十九條第一項、第三十條第一項、
第二項、第四十七條第一項、第五十五條、第四十一條第一項前
段，刑法施行法第一條之一，判決如主文。
本件經檢察官郭玄義到庭執行職務。
中    華    民    國    97    年    8     月    26    日
                  刑事第一庭    審判長法  官  葉榮郎
                                      法  官  郭麗萍
                                      法  官  林秉暉
以上正本證明與原本無異。
本件不得上訴。
中    華    民    國    97    年    8     月    26    日
                                      書記官  謝鈴玉
附錄本案論罪科刑法條全文：
中華民國刑法第339條
（普通詐欺罪）
意圖為自己或第三人不法之所有，以詐術使人將本人或第三人之
物交付者，處5年以下有期徒刑、拘役或科或併科1千元以下罰金
。
以前項方法得財產上不法之利益或使第三人得之者，亦同。
前二項之未遂犯罰之。


司法院資訊處製作；財團法人民間司法改革基金會備份。
